【裁判字號】    96,訴,3256
【裁判日期】    970623
【裁判案由】    拆屋還地
【裁判全文】
臺灣臺中地方法院民事裁定              96年度訴字第3256號
反訴原告
即  被告    乙○○
訴訟代理人  曾慶崇  律師
反訴被告
即  原告    甲○○
訴訟代理人  洪塗生  律師
複代理人    吳念恒  律師
上列當事人間請求拆屋還地事件，反訴原告即被告提起反訴，本
院裁定如下：
    主      文
反訴原告之訴駁回。
反訴訴訟費用由反訴原告負擔。
    理      由
一、按原告起訴不合程序或不備其他要件者，法院應以裁定駁回
    之。反訴之標的，如與本訴之標的及其防禦方法不相牽連者
    ，不得提起。當事人意圖延滯訴訟而提起反訴者，法院得駁
    回之。民事訴訟法第249條第1項第6款及第260條第1、3項分
    別定有明文。又民事訴訟法第260條第1項所稱之「相牽連」
    者，係指反訴之標的與本訴之標的間，或反訴之標的與防禦
    方法間，兩者在法律上或事實上關係密切，審判資料有共通
    性或牽連性者而言。舉凡本訴標的法律關係或作為防禦方法
    所主張之法律關係，與反訴標的之法律關係同一，或當事人
    兩造所主張之權利，由同一法律關係發生，或本訴標的之法
    律關係發生之原因，與反訴標的之法律關係發生之原因，其
    主要部分相同，均可認為兩者間有牽連關係（最高法院91年
    度台抗字第440號裁定意旨參照）。
二、查反訴被告即本訴原告係以反訴原告即本訴被告無權占有使
    用反訴被告所有土地（台中縣豐原市○○段376地號）、建
    物（台中縣豐原市○○段740建號），依民法第767條物上請
    求權、及不當得利、侵權行為法律關係，請求反訴原告拆除
    地上物及返還土地、建物，並給付相當租金之損害，另依侵
    權行為法律關係，請求反訴原告賠償毀損反訴被告屋頂所受
    損害，此有反訴被告民國96年12月7日起訴狀附卷可稽，而
    反訴原告於97年6月19日提出反訴，主張反訴被告使用反訴
    原告所有建物（台中縣豐原市○○段265建號）之牆壁作為
    「防漏設施」，係無使用之權源，本於所有權之作用及不當
    得利法律關係，請求拆除「防漏設施」並返還建物等語，二
    者之訴訟標的並不相同，亦非同一法律關係，蓋本訴係本於
    反訴被告所有土地及建物所發生之權利，而反訴則係本於反
    訴原告所有建物所發生之權利，二者雖均係所有權之作用及
    不當得利法律關係，但因分屬不同之建物，仍屬不同之訴訟
    標的、法律關係。且反訴之標的與本訴之標的間，或反訴之
    標的與防禦方法間，兩者與本訴在法律上或事實上，並無關
    係密切，審判資料亦無共通性或牽連性者可言。另反訴被告
    早於96年12月7日提起本訴，事隔六個月，反訴原告遲至97
    年6月19日始提起反訴，本訴之訴訟程序已進行至相當程度
    ，反訴原告始提起反訴，顯有延滯訴訟之嫌。參照上開說明
    ，反訴原告提起本件反訴，於法不合，應予駁回。
三、依民事訴訟法第249條第1項第6款、第95條、第78條，裁定
    如主文。
中    華    民    國    97    年    6     月    23    日
                  民事第二庭  法  官  楊國精
正本係照原本作成。
如不服本裁定，應於送達後10日內向本院提出抗告狀，並繳納抗
告裁判費新臺幣1,000元。
中    華    民    國    97    年    6     月    23    日
                              書記官


司法院資訊處製作；財團法人民間司法改革基金會備份。
